臺灣臺中地方法院刑事判決　　　　　　 100年度易字第2704號
公　訴　人　臺灣臺中地方法院檢察署檢察官
被　　　告　林孟芳
上列被告因偽造文書案件，經檢察官提起公訴（100年度偵字第
15650號），被告於準備程序中就被訴事實為有罪之陳述，經告
以簡式審判之旨，並聽取意見後，經本院合議庭裁定由受命法官
獨任行簡式審判程序，本院判決如下：
    主    文
林孟芳犯行使偽造私文書罪，處有期徒刑貳月，如易科罰金，以
新臺幣壹仟元折算壹日。緩刑貳年，並向指定之政府機關、政府
機構、行政法人、社區或其他符合公益目的之機構或團體，提供
肆拾小時之義務勞務，緩刑期間付保護管束。如附表「偽造署押
之內容暨數量」欄所示之偽造署名及指印均沒收。
    犯罪事實
一、林孟芳為郭銘焜之女友。郭銘焜因涉嫌販賣毒品，為警於民
    國100年5月17日晚間，在臺中市○○區○○路與中清路交岔
    路口處當場查獲，並在郭銘焜身上起獲注射針筒1支、玻璃
    球1個等物。而林孟芳當時與郭銘焜在一起，警方遂以違反
    毒品危害防制條例嫌疑人之身份，將林孟芳帶回臺中市政府
    警察局第三分局偵查隊製作筆錄。詎林孟芳為逃避該案刑責
    ，竟基於偽造署押、偽造私文書及行使偽造私文書之犯意，
    在臺中市政府警察局第三分局接受訊問時，冒用其胞姐林孟
    雰之名義應訊，並接續在調查筆錄應告知事項、騎縫處、受
    訊問人欄、臺中市政府警察局第三分局偵查隊採集尿液鑑定
    同意書、臺中市政府警察局第三分局偵辦毒品案件尿液檢體
    對照表受驗人按捺指印欄、臺中市政府警察局第三分局偵查
    隊毒品案件被告通聯紀錄表上，偽造「林孟雰」之署押(包
    含簽名及指印，以上署押之內容及數量均詳如附表所示)，
    其中在臺中市政府警察局第三分局偵查隊採集尿液鑑定同意
    書上，偽造「林孟雰」之署押(僅簽名)，而偽造該私文書後
    ，並交付警方而行使之，表示是「林孟雰」本人同意警方採
    集其尿液送驗之意思，足以生損害於「林孟雰」及偵查機關
    對於犯罪嫌疑人身分過濾及犯罪偵查之正確性。嗣經警調閱
    「林孟雰」之照片比對後，始察覺異狀而查悉上情。
二、案經臺中市政府警察局第三分局報告臺灣臺中地方法院檢察
    署檢察官偵查起訴。
    理    由
一、查本件被告林孟芳所犯，非死刑、無期徒刑、最輕本刑為3
    年以上有期徒刑之罪，或高等法院管轄第一審之案件，被告
    於準備程序中，就前揭被訴事實為有罪之陳述，經受命法官
    告以簡式審判程序之旨，並聽取被告與公訴人之意見後，本
    院認無不得或不宜改依簡式審判程序進行之處，爰依刑事訴
    訟法第273條之1第1項、第284條之1，經合議庭評議後，裁
    定本件由受命法官獨任進行簡式審判程序，是本件之證據調
    查，依刑事訴訟法第273條之2規定，不受同法第159條第1項
    、第161條之2、第161條之3、第163條之1及第164條至170條
    規定之限制，合先敘明。
二、上開犯罪事實，業據被告林孟芳於本院準備程序及審理時坦
    承不諱，復有被告以「林孟雰」名義於100年5月17日22時至
    23時10分止之調查筆錄、臺中市政府警察局第三分局偵查隊
    採集尿液鑑定同意書、臺中市政府警察局第三分局偵辦毒品
    案件尿液檢體對照表、臺中市政府警察局第三分局偵查隊毒
    品案件被告通聯紀錄表、被告及被害人林孟雰之全戶戶籍資
    料查詢結果、被告之國民身分證影本、被害人林孟雰之口卡
    照片等資料在卷可稽(見警卷第3-6、10、12-15、17、19頁)
    ，足認被告之自白確與事實相符。本案事證明確，被告犯行
    洵堪認定。
三、按刑法上之「署押」，係指於紙張或物體上簽署之姓名或其
    他符號，以表示其承認所簽署文書之效力，與印文有同一效
    力，而刑法上所謂偽造署押，係指未經他人之授權或同意，
    而擅自簽署他人之姓名或畫押（包括以他人之名義按捺指印
    之情形）者而言（最高法院93年度臺上字第2057號判決意旨
    參照）。次按刑法上之偽造署押罪，係指單純偽造簽名、畫
    押而言，若在制式之書類上偽造他人簽名，已為一定意思表
    示，具有申請書或收據等類性質者，則係犯偽造文書罪（最
    高法院85年度臺非字第146號判決意旨參照）。又按採集尿
    液鑑定同意書上偽造之署名及指印紋，具有表示同意接受尿
    液檢驗之意思，性質上係私文書。查被告在採集尿液鑑定同
    意書上，偽造「林孟雰」之簽名，依其內容足以表示林孟雰
    本人同意接受警方採集尿液送驗之意，是上開採集尿液鑑定
    同意書，屬刑法第210條所稱之私文書，雖前揭私文書係警
    察機關事先印製，然此不過為便利之措施，被告明知其內容
    ，自可決定是否簽署，既仍執意冒名應訊而在其上偽造署押
    ，該事先印就之內容即為被告採為自己之一定意思表示而為
    私文書，此與事先在印妥內容之收據上偽簽他人姓名之情形
    ，無分軒輊，自屬刑法第210條所稱之私文書，被告偽造完
    成前揭私文書後，復持交員警而主張該文書內容，自有行使
    之意思，核其此部分所為，係犯刑法第216條、第210條之行
    使偽造私文書罪。至被告在調查筆錄、臺中市政府警察局第
    三分局偵辦毒品案件尿液檢體對照表、臺中市政府警察局第
    三分局偵查隊毒品案件被告通聯紀錄表上，偽造如附表所示
    數量之「林孟雰」簽名及指印，均僅係單純表明對各該調查
    筆錄、臺中市政府警察局第三分局偵辦毒品案件尿液檢體對
    照表、臺中市政府警察局第三分局偵查隊毒品案件被告通聯
    紀錄表之內容無異議而已，尚不能表示其係有製作何種文書
    及曾為何項意思表示之意，是核此部分僅構成刑法第217條
    第1項之偽造署押罪，不另成立偽造私文書罪。被告在臺中
    市政府警察局第三分局偵查隊採集尿液鑑定同意書上，偽造
    「林孟雰」之署押，進而偽造該私文書，再持以行使，其偽
    造署押之行為為偽造私文書之部分行為，其偽造私文書之低
    度行為復為行使偽造私文書之高度行為所收吸，均不另論罪
    。又被告冒用「林孟雰」名義先後在調查筆錄、臺中市政府
    警察局第三分局偵辦毒品案件尿液檢體對照表、臺中市政府
    警察局第三分局偵查隊毒品案件被告通聯紀錄表上偽造「林
    孟雰」署押(含簽名及指印)、及偽造尿液鑑定同意書復行使
    之行為，其先後各個舉動，在時間及空間上均具有密切之關
    連性，無非係欲達同一逃避刑責目的之接續動作，在主觀上
    顯係基於一貫之犯意，客觀上亦均僅侵害一個法益，且係於
    密切接近之時地實施，各偽造署押、偽造私文書行為之獨立
    性極為薄弱，在刑法評價上，以視為數個舉動之接續施行，
    合為包括之一行為予以評價，較為合理，故其均屬於接續犯
    （最高法院93年度臺上字第6697號判決意旨參照）。是本案
    自應論以被告係犯刑法第216條、第210條之行使偽造私文書
    罪。
四、又公訴人於起訴書中，漏未記載被告在調查筆錄之騎縫處、
    臺中市政府警察局第三分局偵辦毒品案件尿液檢體對照表受
    驗人按捺指印欄、臺中市政府警察局第三分局偵查隊毒品案
    件被告通聯紀錄表上，亦有偽造署押之犯罪事實，又被告行
    使偽造私文書犯行部分，雖未據起訴，惟被告於本院審理時
    既已坦認該偽造之採集尿液鑑定同意書係其交予警方（見本
    院卷第12頁），應堪認被告除有起訴意旨所載之偽造署押犯
    行外，復有於接受員警採集尿液時，基於行使偽造私文書之
    犯意將該私文書提交予員警而行使之，上開犯行既與經起訴
    之偽造署押罪行部分，具有實質上一罪關係，而為起訴效力
    所及，本院自應併予審理，附此敘明。
五、爰審酌被告為逃避刑責，竟冒用「林孟雰」名義應訊，對警
    察機關偵辦案件之正確性及林孟雰所生危害之程度甚鉅，惟
    念及犯後於本院審理時坦承犯罪，犯後態度尚佳，暨其犯罪
    隻動機、目的、手段、教育程度為高中畢業、家庭經濟狀況
    勉持等一切情狀，量處如主文所示之刑，並諭知易科罰金之
    折算標準，以資懲儆。末查，被告前未曾因故意犯罪受有期
    徒刑以上刑之宣告，此有臺灣高等法院被告前案紀錄表可查
    ，其因一時失慮，致為本件犯行，犯後已供認犯罪無隱，犯
    罪所生之具體損害非甚鉅大，被告經此偵審程序與科刑之教
    訓，當能知所警惕而信無再犯之虞，本院因認對其所宣告之
    刑，應以暫不執行為適當，爰併諭知被告緩刑2年。又為使
    被告於緩刑期間內，仍深知戒惕，避免緩刑之宣告遭撤銷，
    且導正其行為與法治之觀念，爰併宣告其於緩刑期間內，向
    指定之公益團體、地方自治團體或社區，提供40小時之義務
    勞務，並依刑法第93條第1項第2款之規定，諭知被告應於緩
    刑期間付保護管束，期能使被告於履行義務勞務過程及保護
    管束期間，確切明瞭其行為所造成之損害，並培養正確法治
    與服膺法律之觀念，以啟自新。至如附表「偽造署押之內容
    暨數量」欄所示偽造林孟雰名義之署押（含簽名及指印），
    不問屬於犯人與否，均應依刑法第219條之規定諭知沒收。
據上論斷，應依刑事訴訟法第273條之1第1項、第299條第1項前
段，刑法第216條、第210條、第41條第1項前段、第74條第1項第
1款、第2項第5款、第93第1項第2款、第219條，刑法施行法第1
條之1，判決如主文。
本案經檢察官廖聖民到庭執行職務。
中    華    民    國   100    年    9     月    27    日
                  刑事第四庭    法  官  李婉玉
以上正本證明與原本無異。
如不服本判決應於收受判決後10日內向本院提出上訴書狀，並應
敘述具體理由；其未敘述上訴理由者，應於上訴期間屆滿後20日
內向本院補提理由書（均須按他造當事人之人數附繕本）「切勿
逕送上級法院」。
                                書記官  林政佑
中    華    民    國   100    年    9     月    27    日
附表
┌──┬────────────┬──────────┐
│編號│偽造署押(含簽名及指印)所│偽造署押之內容及數量│
│    │在之文書                │                    │
├──┼────────────┼──────────┤
│ 1  │100年5月17日22時起至23時│「林孟雰」之簽名貳枚│
│    │10分止之調查筆錄        │及指印陸枚(含騎縫處 │
│    │                        │指印枚)。         │
├──┼────────────┼──────────┤
│ 2  │臺中市政府警察局第三分局│「林孟雰」之簽名壹枚│
│    │偵查隊採集尿液鑑定同意書│。                  │
├──┼────────────┼──────────┤
│ 3  │臺中市政府警察局第三分局│「林孟雰」之指印壹枚│
│    │偵辦毒品案件尿液檢體對照│。                  │
│    │表(受驗人按捺指印欄)    │                    │
├──┼────────────┼──────────┤
│ 4  │臺中市政府警察局第三分局│「林孟雰」之簽名壹枚│
│    │偵查隊毒品案件被告通聯紀│及指印貳枚。        │
│    │錄表                    │                    │
└──┴────────────┴──────────┘
附錄論罪科刑法條
中華民國刑法第216條
行使第 210 條至第 215 條之文書者，依偽造、變造文書或登載
不實事項或使登載不實事項之規定處斷。
中華民國刑法第210條
偽造、變造私文書，足以生損害於公眾或他人者，處 5 年以下
有期徒刑。
中華民國刑法第217條
偽造印章、印文或署押，足以生損害於公眾或他人者，處 3 年
以下有期徒刑。
盜用印章、印文或署押，足以生損害於公眾或他人者，亦同。